臺灣桃園地方法院小額民事判決
110年度桃原簡字第57號
原      告  宋陳秀卿  住○○市○○區○○路0段00號14樓之3訴訟代
理人  宋明和    住同上
被      告  李心容  
上列當事人間請求損害賠償等事件，本院於民國111年4月29日言
詞辯論終結，判決如下：
    主      文
被告應給付原告新臺幣貳萬貳仟伍佰元。
原告其餘之訴駁回。
訴訟費用新臺幣壹仟元由被告負擔新臺幣參佰捌拾伍元，餘由原
告負擔。
本判決第一項得假執行。
    事實及理由
壹、程序方面：
    按簡易案件訴狀送達後，原告不得將原訴變更或追加他訴，
    但減縮應受判決事項之聲明者不在此限，民事訴訟法第436
    條第2項、第255條第1項第3款定有明文。經查，本件原告起
    訴時原聲明為：「被告應給付原告新臺幣（下同）10萬3,00
    0元。」，嗣於民國111年4月29日言詞辯論期日當庭變更聲
    明為：「被告應給付原告5萬8,500元。」（見本院卷第42頁
    ），經核原告上開所為，係減縮應受判決事項之聲明，依首
    揭規定，自應准許。
貳、實體方面：　　
一、原告主張：原告所有之門牌號碼桃園市○○區○○路00巷0弄00
    號房屋（下稱系爭房屋），委由訴外人新瑞豐仲介有限公司
    代租代管，承租人於110年3月1日搬入系爭房屋居住，3月中
    旬即反應屋頂有漏水之情事，經被告即2樓房屋（門牌號碼
    桃園市○○區○○路00巷0弄00○0號，下稱2樓房屋）所有權人同
    意，委請訴外人垣錚國際工程有限公司（下稱垣錚公司）施
    作房屋滲漏水檢測，判定系爭房屋之臥室及衛浴平頂有明顯
    滴水、水痕、壁癌初期現象，確有滲漏情狀，經混凝土水分
    儀檢測達滲漏標準，且滲漏原因與2樓房屋衛浴防水層、門
    檻孔洞與廚房給排水系統管線相關，原告因此支出檢測及報
    告費用6,500元。且因系爭房屋漏水，原告與承租人達成協
    議，於漏水修復期間8個月，每月少收租金4,000元，致原告
    受有3萬2,000元之租金損害，又原告因系爭房屋漏水而精神
    痛苦，故請求被告賠償精神慰撫金2萬元。爰依民法侵權行
    為之法律關係，提起本件訴訟等語。並聲明：如變更後之聲
    明。
二、被告則以：被告已經將漏水修復完畢，而且已經幫原告室內
    重新油漆，原告當時說鑑定費是他要出的，所以被告才答應
    鑑定，所以鑑定費不應向被告請求。又原告將系爭房屋租給
    房客，租金多少或者要降多少，被告都不知道，原告亦不應
    向被告請求租金損失。況原告沒有住在系爭房屋內，不應該
    請求精神慰撫金等語，資為抗辯。並聲明：原告之訴駁回。
三、得心證之理由：
  ㈠被告應負侵權行為損害賠償責任：
  ⒈按因故意或過失，不法侵害他人之權利者，負損害賠償責任
    。土地上之建築物或其他工作物所致他人權利之損害，由工
    作物之所有人負賠償責任。但其對於設置或保管並無欠缺，
    或損害非因設置或保管有欠缺，或於防止損害之發生，已盡
    相當之注意者，不在此限，民法第184條第1項前段、第191
    條第1項分別定有明文。而民法第191條第1項所謂之土地上
    之工作物，係指以人工作成之設施，建築物係其例示。而建
    築物內部之設備如天花板、樓梯、水電配置管線設備等，屬
    建築物之成分者，固為建築物之一部，應包括在內（最高法
    院95年度台上字第310號判決意旨參照）。
　⒉經查，原告主張系爭房屋之臥室及衛浴平頂有明顯滴水、水
    痕、壁癌初期現象，確有滲漏情狀，經混凝土水分儀檢測達
    滲漏標準，且滲漏原因與2樓房屋衛浴防水層、門檻孔洞與
    廚房給排水系統管線相關，是上開滲漏水現象係因被告所有
    2樓房屋所致，並提出垣錚公司之安居科技房屋檢測說明附
    卷可稽（見本院卷第4至9頁），且為被告所不爭執，自堪信
    為真實，應推定工作物所有人即被告有過失，被告既未能舉
    證其對於系爭房屋之設置或保管並無欠缺，或損害非因設置
    或保管有欠缺，或於防止損害之發生，已盡相當之注意，自
    應對原告所受損害負賠償之責。
　㈡茲就原告請求被告賠償項目分述如下：
　⒈關於檢測及報告費用部分：
    原告主張為求得本件漏水之原因，經被告同意，委請垣錚公
    司施以檢測，並支出檢測及報告費用6,500元等語，並提出
    報價單為證（見本院卷第10頁），此為被告所不否認，且該
    檢測報告經本院酌採為認定責任歸屬之依據，是原告支出前
    開檢測及報告費用，係為請求損害賠償而為伸張權利所必要
    ，故原告請求被告賠償檢測及報告費用6,500元，尚屬有據
    。
　⒉關於租金損失部分：
　  按民法第216條第1項所謂所受損害，即現存財產因損害事實
    之發生而被減少，屬於積極的損害。所謂所失利益，即新財
    產之取得，因損害事實之發生而受妨害，屬於消極的損害（
    最高法院48年台上字第1934號判決意旨參照）。又依通常情
    形，或依已定之計劃、設備或其他特別情事，可得預期之利
    益，視為所失利益。該所失利益，固不以現實有此具體利益
    為限，惟該可得預期之利益，亦非指僅有取得利益之希望或
    可能為已足，尚須依通常情形，或依已定之計劃、設備或其
    他特別情事，具有客觀之確定性。經查，原告主張系爭房屋
    因滲漏水情狀嚴重，與承租人協議修復漏水8個月之期間，
    每月降低租金4,000元，致原告受有3萬2,000元租金損失等
    語，並提出租金調整協議書、系爭房屋照片在卷為憑（見本
    院卷第12頁、第35至38頁），觀諸上開租金調整協議書，明
    載租金原為每月1萬4,000元，因2樓房屋滲漏水，租金自110
    年9月1日起調降租金為1萬元至被告修繕完畢，足認原告確
    因2樓房屋滲漏水受有每月4,000元之租金損失。惟被告辯稱
    於110年12月31日已將漏水修好並驗收完畢等語，且原告亦
    稱系爭房屋經被告修復後已無漏水之情狀等語，足認被告於
    110年12月31日已將2樓房屋之滲漏水修繕完畢，是原告得請
    求被告賠償自110年9月1日起至110年12月31日之租金損失，
    共計1萬6,000元（計算式：4,000元4＝1萬6,000元），逾此
    範圍之請求，則屬無據，應予駁回。
　⒊關於精神慰撫金部分：
    按不法侵害他人之身體、健康、名譽、自由、信用、隱私、
    貞操，或不法侵害其他人格法益而情節重大者，被害人雖非
    財產上之損害，亦得請求賠償相當之金額，民法第195條第1
    項前段定有明文。原告主張因2樓房屋滲漏水致受有精神損
    害云云，惟查原告將系爭房屋出租予他人，為兩造所不爭執
    ，而原告既未居住於系爭房屋內，自難認定原告之居住安寧
    法益受侵害且達情節重大之程度，是原告請求被告給付精神
    慰撫金2萬元，難認有據，應予駁回。
　⒋從而，原告得請求被告賠償之金額，共計為2萬2,500元（計
    算式：檢測及報告費用6,500元＋租金損失1萬6,000元＝2萬2,
    500元）。
四、綜上所述，原告請求被告給付2萬2,500元，為有理由，應予
    准許；逾此範圍，為無理由，應予駁回。
五、本件事證已臻明確，兩造其餘主張、陳述及所提之證據，核
    與判決結果不生影響，爰不逐一論述，併此敘明。
六、本件原告勝訴部分係依小額訴訟程序所為被告敗訴之判決，
    爰依民事訴訟法第436 條之20規定，依職權宣告假執行。
七、末原告減縮前訴訟標的價額經核定為10萬3,000元，故繳納
    裁判費1,110元，嗣減縮為請求5萬8,500元，該標的金額在1
    0萬元以下，屬應適用小額訴訟程序之事件，故依民事訴訟
    法第436條之19第1項規定，確定訴訟費用額為1,000元。至
    原告另繳納之110元，因係原告減縮訴之聲明，而不得列入
    訴訟費用，應由原告自行承受之。又因本件實質上已屬適用
    小額訴訟程序事件，僅不及變更案號而已，故關於上訴費用
    計算、上訴之規定，均應適用小額訴訟程序，併此敘明。
八、訴訟費用負擔依據：民事訴訟法第79條，並依同法第436條
    之19第1項規定，確定訴訟費用之負擔如主文第3項所示。
中　　華　　民　　國　　111 　年　　5 　　月　　27　　日
                  桃園簡易庭  法  官  陳容蓉
以上為正本係照原本作成。
如不服本判決，應於送達後20日內，向本院提出上訴狀並表明上
訴理由，如於本判決宣示後送達前提起上訴者，應於判決送達後
20日內補提上訴理由書（須附繕本）。
如委任律師提起上訴者，應一併繳納上訴審裁判費。   
中　　華　　民　　國　　111 　年　　5 　　月　　27　　日
                             書記官  王帆芝